【裁判字號】    98,抗,461
【裁判日期】    980401
【裁判案由】    假扣押
【裁判全文】
臺灣高等法院民事裁定                   98年度抗字第461號
抗  告  人  乙○○
代  理  人  許坤立律師
            許香吟律師
相  對  人  甲○○
上列抗告人因與相對人間假扣押事件，對於中華民國98年1月6日
臺灣臺北地方法院98年度裁全字第81號所為裁定提起抗告，本院
裁定如下：
    主  文
原裁定廢棄。
相對人於原法院之聲請駁回。
聲請及抗告訴訟費用由相對人負擔。
    理  由
一、按債權人就金錢請求或得易為金錢請求之請求，欲保全強制
    執行者，得聲請假扣押，民事訴訟法第522條第1項定有明文
    。又請求及假扣押之原因，應釋明之。該釋明如有不足，而
    債權人陳明願供擔保或法院認為適當者，法院得定相當之擔
    保，命供擔保後為假扣押，同法第526第1、2項亦有規定。
    是債權人如未先為釋明，縱就債務人所應受之損害供法院所
    定之擔保者，亦不得命為假扣押，必因釋明而有不足，並經
    債權人陳明願供擔保或法院認為適當者，始得命供擔保後為
    假扣押。
二、
(一)、相對人即債權人於原法院聲請意旨略以：訴外人楊娉婷積欠
    聲請人鉅額債務，業經聲請人聲請法院強制執行（原法院96
    年度執字第18417號)，尚有新台幣（下同）2億8127萬6837
    元未受清償。楊娉婷於86年1月12日與抗告人乙○○結婚，
    於96年10月17日離婚，渠等離婚時，楊娉婷怠於行使對抗告
    人之剩餘財產分配請求權。聲請人已依民法第1031條之1、
    民法第242條規定，於97年7月29日代位楊娉婷向法院起訴請
    求抗告人給付楊娉婷360萬元本息，並由聲請人代為受領。
    經原法院執行處發函告知，抗告人除已處分其所有長聖投資
    股份有限公司（下稱長聖公司）價值6125萬元之全部股份，
    且其所有第一金融控股股份有限公司（下稱第一公司）價值
    2287萬1850元投資，亦僅脫產剩386股，抗告人明顯進行處
    分資產行為，恐日後有不能強制執行之虞，依民事訴訟法第
    522條、523條規定，並願供擔保以代釋明之不足，聲請就抗
    告人之財產於390萬元範圍內予以假扣押，並提出原法院96
    執荒字第1841 7號函及所附分配表、原法院96年度票字第
    20054號民事裁定及確定證明書，楊娉婷、乙○○戶籍謄本
    、楊娉婷、乙○○稅務電子閘門財產所得調件明細表，民事
    起訴狀、調解期日通知書、乙○○財產歸屬資料清單、原法
    院97年6月16日北院隆97執全荒字第1354號通知、原法院97
    年7月3日北院隆97執全荒字第1354號函及附件等為證。
(二)、原法院裁定相對人以130萬元為抗告人供擔保後，得對於抗
    告人之財產在390萬元範圍內為假扣押。抗告人如為相對人
    供擔保金390萬元或將上開金額提存後，得免為或撤銷假扣
    押。
三、抗告意旨略以：本件相對人就其請求及假扣押之原因，絲毫
    未予釋明，本件假扣押聲請，不應准許等語。
四、經查依相對人提出之原法院96年3月26日96年度票字第20054
    號民事裁定及確定證明書、原法院97年2月1日北院隆96 執
    荒字第1841 7號函及所附分配表，堪認相對人係楊娉婷之債
    權人。又依相對人提出之戶籍謄本堪認楊娉婷於86年1月12
    日與抗告人結婚，於96年10月7日離婚。依相對人提出之楊
    娉婷、乙○○97.9.12稅務電子閘門財產所得調件明細表、
    民事起訴狀、調解通知書，可釋明楊娉婷對抗告人有剩餘財
    產分配請求權及楊娉婷怠於行使該權利。相對人提出原法院
    97年6月16日北院隆97年度執全字第1354號通知謂抗告人已
    處分其所有長聖公司價值6125萬元之全部股份云云，惟查相
    對人提出之97/3/18乙○○財產歸屬資料清單記載抗告人乙
    ○○投資長聖公司612萬5000元，並非6125萬元，且原法院
    執行處上開通知係謂相對人提出之長聖公司股東名冊記載債
    務人乙○○並非該公司股東，無股份可供執行（見本院卷第
    37、38頁），是尚無從依前開執行處通知釋明本件有假扣押
    原因。另相對人提出原法院97年7月3日北院隆97執全荒字第
    1354號函及附件2紙謂抗告人所有第一公司價值2287萬1850
    元投資，僅脫產剩386股云云。經查相對人提出之97/3/18乙
    ○○財產歸屬資料清單固記載乙○○有投資第一公司2287萬
    1850元、健鼎公司33萬3000元等情；原法院97年7月3日函附
    件即金鼎綜合證券股份有限公司97.6.20陳報狀係謂「已照
    執行命令扣押債務人乙○○『代號2892第一金368股』，元
    大證券股份有限公司97.6.19陳報狀（收狀日期：97.6.30）
    係謂已扣押債務人證券委託帳戶內「健鼎4662股」（見本院
    卷第39-41頁）。而相對人並未釋明抗告人於第一公司價值2
    287萬1850元之投資為若干股，是自無以查扣抗告人「第一
    金368股』認抗告人有脫產之情。相對人所提證據尚無從認
    相對人已釋明本件有假扣押之原因，是縱相對人陳明願供擔
    保，依上開規定，亦不得命為假扣押。原裁定依相對人之聲
    請准為假扣押，尚有未當。抗告意旨指摘原裁定不當，求予
    廢棄，為有理由，爰由本院將原裁定廢棄，並駁回相對人於
    原法院之聲請。
五、據上論結，本件抗告為有理由，爰裁定如主文。
中    華    民    國    98    年    4    月    1          日
                    民事第八庭
                        審判長法  官  劉勝吉
                              法  官  連正義
                              法  官  滕允潔
正本係照原本作成。
本裁定除以適用法規顯有錯誤為理由，不得再抗告。如提起再抗
告，應於收受後10日內委任律師為訴訟代理人向本院提出再抗告
狀。並繳納再抗告費新台幣１千元。
中    華    民    國    98    年    4     月    1     日
                              書記官  黃麗玲


司法院資訊處製作；財團法人民間司法改革基金會備份。
